臺灣高等法院刑事裁定
109年度聲再字第252號
再審聲請人
即受判決人  吳有龍



上列聲請人因傷害等案件，對於本院109年度上易字第669號，中
華民國109年5月27日第二審確定判決（原審案號：臺灣臺北地方
法院108年度易字第803號，起訴案號：臺灣臺北地方檢察署107
年度偵字第27566號、108年度偵字第1295號），聲請再審，本院
裁定如下：
    主  文
再審之聲請駁回。 
    理  由
一、聲請再審意旨略以：對於原確定判決提到檢方認定聲請人即
    受判決人吳有龍與祝勝瑋因故於民國107年6月1日上午10時
    許，在東輝公司營業處發生爭執，聲請人遭祝勝瑋徒手打擊
    頭部後，萌生傷害之犯意，起身反擊祝勝瑋頭胸，雙方因此
    互毆部分不服。檢方之說法與動機不是事實，即聲請人因祝
    勝瑋之攻擊，萌生傷害之意思與之互毆，使祝勝瑋受有左臉
    挫傷及胸口挫傷，不是事實。聲請人對東輝公司之毀損部分
    也已於108年10月30日與東輝公司完成和解，請求再審云云
    。
二、按有罪判決確定後，因發現新事實或新證據，單獨或與先前
    之證據綜合判斷，足認受有罪判決之人應受無罪、免訴、免
    刑或輕於原判決所認罪名之判決者，為受判決人之利益，得
    聲請再審。前開所稱新事實或新證據，指判決確定前已存在
    或成立而未及調查斟酌，及判決確定後始存在或成立之事實
    、證據，刑事訴訟法第420條第1項第6款、第3項定有明文。
    準此，如經法院「調查」、「斟酌」過之證據，即非上開條
    文所指之新證據（最高法院108年度台抗字第42號裁定參照
    ）。而刑事訴訟法第420條第1項第6款「因發現新事實、新
    證據，單獨或與先前之證據綜合判斷，足認受有罪判決之人
    應受無罪、免訴、免刑或輕於原判決所認罪名之判決」係修
    法後放寬條件限制，承認「罪證有疑、利歸被告」原則，並
    非祇存在法院一般審判之中，而於判罪確定後之聲請再審，
    仍有適用，不再刻意要求受判決人（被告）與事證間關係之
    新穎性，而應著重於事證和法院間之關係，亦即祇要事證具
    有明確性，不管其出現係在判決確定之前或之後，亦無論係
    單獨（例如不在場證明、頂替證據、新鑑定報告或方法），
    或結合先前已經存在卷內之各項證據資料，予以綜合判斷，
    若因此能產生合理之懷疑，而有足以推翻原確定判決所認事
    實之蓋然性，即已該當。申言之，各項新、舊證據綜合判斷
    結果，不以獲致原確定判決所認定之犯罪事實，應是不存在
    或較輕微之確實心證為必要，而僅以基於合理、正當之理由
    ，懷疑原已確認之犯罪事實並不實在，可能影響判決之結果
    或本旨為已足。縱然如此，不必至鐵定翻案、毫無疑問之程
    度；但反面言之，倘無法產生合理懷疑，不足以動搖原確定
    判決所認定之事實者，仍非法之所許，從而，聲請人依憑其
    片面、主觀所主張之證據，無論新、舊、單獨或結合其他卷
    存證據觀察，綜合判斷之評價結果，如客觀上尚難認為足以
    動搖第二審確定判決所認定之事實者，無准許再審之餘地（
    最高法院104年度台抗字第125號裁定參照）。又聲請再審之
    理由，如僅對原確定判決認定事實之爭辯，或對原確定判決
    採證認事職權之行使，任意指摘，或對法院依職權取捨證據
    持相異評價等情，原審法院即使審酌上開證據，亦無法動搖
    原確定判決，自非符合此條款所定提起再審之要件（最高法
    院106年度台抗字第838號裁定參照）。至宣告刑是否因和解
    而有影響，乃量刑事項，並非刑事訴訟法第420條第1項第6
    款所謂輕於原判決所認「罪名」之範疇（最高法院107年度
    台抗字第336號裁定參照）。
三、經查：
　㈠聲請人吳有龍因傷害等案件，經臺灣臺北地方法院以108年度
    易字第803號判處罪刑，聲請人及檢察官均不服提起上訴，
    經本院以109年度上易字第669號判決上訴駁回確定，有上開
    判決書影本及刑事再審聲請狀所附本院109年度上易字第669
    號判決影本在卷可稽。
　㈡原確定判決係綜合聲請人就傷害部分之供述及就毀損部分之
    自白、證人鄢俊豪、祝勝瑋、張琇娟、鄭三龍、張耀中、張
    嘉珊於警詢、偵訊及原審審理中之證述，佐以卷附案發過程
    監視錄影紀錄截圖、汽車受損情形照片、三軍總醫院松山分
    院附設民眾診療服務處107年6月1日診斷證明書等證據資料
    ，認定聲請人因故於107年6月1日上午10時許，在東輝公司
    營業處發生爭執，祝勝瑋乃徒手打擊聲請人頭部，聲請人遭
    毆後，萌生傷害之犯意，起身反擊祝勝瑋頭胸，雙方因此互
    毆，迄東輝公司人員上前阻止才罷手，雙方因本案互毆致使
    祝勝瑋受有左臉挫傷及胸口挫傷等傷害。聲請人因遭毆一時
    氣憤，另生毀損之犯意，於同日上午10時24分許，至臺北市
    ○○區○○街000號停車場，持磚塊砸擊祝勝瑋所有、管領（同
    時靠行登記在東輝公司名下）之ＲＡＳ－１８６８號營業用小客車後
    車箱行李蓋、引擎蓋、左大燈、右大燈、後擋風玻璃、左後
    門、左前門左前葉子鈑、右後視鏡、前擋風玻璃而毀損致不
    堪使用。聲請人仍不罷手，又萌毀損之犯意，於同日12時許
    ，駕車前往桃園市○○區○○路0段000號東輝公司停車場，持拆
    輪胎工具，將祝勝瑋所有、管領（同時靠行登記在東輝公司
    名下）之ＲＡＳ－０６０５號營業用小客車右前大燈、左前大燈、左
    後方向燈、右後視鏡、左後視鏡、前擋風玻璃、後行李箱玻
    璃、左側三片玻璃、右側三片玻璃、右前門鈑金及右後保險
    桿砸毀致令不堪使用，均足以生損害於東輝公司及祝勝瑋。
    因認聲請人所為分別係犯修正前刑法第277條第1項之傷害罪
    、修正後刑法第354條之毀損他人物品罪。所為論述俱與卷
    證相符，業經本院核閱全卷確認無訛，且上開所為論斷乃原
    確定判決法院本諸職權之行使，對調查所得證據而為價值上
    之判斷，據以認定聲請人之犯罪事實，並未違背客觀上之經
    驗法則與論理法則，合先敘明。
　㈢聲請人固以前詞聲請再審，並經本院聽取聲請人之意見。惟
    查：
　⒈聲請意旨主張原確定判決提到檢方認定於107年6月1日上午10
    時許聲請人與祝勝瑋在東輝公司營業處因故發生爭執，聲請
    人遭祝勝瑋徒手打擊頭部後，萌生傷害之犯意，起身反擊祝
    勝瑋頭胸，雙方因此互毆部分，檢方之說法與動機不是事實
    云云。惟此部分僅係聲請人就原確定判決之認定事實再行爭
    辯，而對於原確定判決理由已說明之事項(見原確定判決理
    由欄貳、二(一)至(二))，徒憑已意任意指摘，並未具體敘
    明究竟有何刑事訴訟法第420條、第421條所列舉之再審原因
    及具體事實。
　⒉聲請意旨主張就毀損部分已與東輝公司完成和解云云。惟刑
    事訴訟之再審，係針對有罪判決確定之後，為避免該確定判
    決錯認事實，而有冤錯判刑情形發生，所設之特別救濟制度
    ，既係專以糾正、救濟原確定判決所錯認之「事實」為目的
    ，則此錯認之「事實」，自係專指「構成犯罪」之事實而言
    ，亦即應經證據嚴格證明的事實，包含犯罪構成要件、違法
    性、有責性之相關事實，但不含括與此無關而以自由證明已
    足之量刑斟酌事項。至於聲請人於犯罪後與被害人和解之情
    形，僅屬犯後態度之「量刑」審酌事項，至多僅影響宣告刑
    之輕重，未涉及「犯罪事實」之認定，並非刑事訴訟法第42
    0條第1項第6款所謂輕於原判決所認「罪名」之範疇，自不
    能據為再審事由。
  ㈣綜上所述，聲請人所為本件聲請再審之主張，係就法院依憑
    卷證資料所為採證認事職權之適法行使，即原確定判決已為
    論斷之事項，依憑己見指摘，並重為事實之爭執，並為與法
    定再審理由無涉之片面主張，核與刑事訴訟法第420條、第4
    21條所規定得為聲請再審之要件不符。故本件再審之聲請為
    無理由，應予駁回。
四、據上論斷，應依刑事訴訟法第434條第1項，裁定如主文。
中　　華　　民　　國　　109 　年　　7 　　月　　28　　日
                  刑事第二十五庭 審判長法  官 宋松璟
                                       法  官 陳彥年
                                       法  官 文家倩
以上正本證明與原本無異。
不得抗告。
                                       書記官 桑子樑
中　　華　　民　　國　　109 　年　　7 　　月　　28　　日